【裁判字號】    92,訴,1006
【裁判日期】    921201
【裁判案由】    給付工程款
【裁判全文】
臺灣桃園地方法院民事判決  九十二年度訴字第一○○六號
    原      告  中國菱電股份有限公司
    法定代理人  丁○○
    訴訟代理人  丙○○
                              .
    被      告  大鷹營造工程有限公司
    法定代理人  甲○○
    訴訟代理人  戊○○
右當事人間請求給付工程款事件，於民國九十二年十一月十七日辯論終結，本院判決
如左：
    主    文
被告應給付原告新台幣壹佰肆拾貳萬肆仟肆佰參拾元，及自民國九十二年四月三日起
至清償日止，按年息百分之五計算之利息。
訴訟費用由被告負擔。
本判決於原告以新台幣肆拾柒萬伍仟元或同額之台北銀行無記名可轉讓定期存單供擔
保後，得假執行，但被告如以新台幣壹佰肆拾貳萬肆仟肆佰參拾元為原告預供擔保，
得免為假執行。
    事    實
甲、原告方面：
壹、聲明：除假執行之擔保金額及免為假執行之部分外，如主文所示。
貳、陳述：
一、兩造於民國八十六年八月二十六日簽訂六部自動扶梯之訂購及工程合約書，於訂
    購合約約定總價款為新台幣（下同）九百六十三萬九千元，依系爭訂購合約第四
    條第四項約定，被告應於驗收合格給付原告總價款之百分之十即九十六萬三千九
    百元之尾款；另於系爭工程合約約定工程之總價款為一百零七萬一千元，依系爭
    工程合約補充說明第九點約定被告應於工程完工正式驗收合格後一次付清，故原
    告得向被告請求之尾款及工程款共二百零三萬四千九百元。而原告早已依約履行
    完畢，並於九十年一月十日經被告驗收後將系爭自動扶梯交付予被告，惟被告僅
    依台灣台北地方法院九十年度訴字第一一五八號清償債務事件和解筆錄第一點所
    載支付原告六十一萬零四百七十元，尚積欠原告一百四十二萬四千四百三十元，
    迭經催索仍未給付，為此依系爭訂購及工程合約，請求被告給付系爭尾款，及自
    支付命令繕本送達之翌日起至清償日止，按年息百分之五計算之利息，並陳明願
    以台北銀行無記名可轉讓定期存單供擔保請准宣告假執行。
二、對於被告抗辯之陳述：系爭二份合約分別為買賣及承攬之混合契約，故應適用十
    五年之一般消滅時效期間。
參、證據：提出影本訂購合約、工程合約、和解筆錄、起訴狀各一件、存證信函二件
    為證。
乙、被告方面：
壹、聲明：
一、駁回原告之訴。
二、如受不利之判決，願供擔保請准免為假執行。
貳、陳述：
一、被告於簽約後，已陸續給付原告八百六十七萬五千一百元，另於台灣台北地方法
    院九十年度訴字第一一五八號清償債務事件中與原告達成和解，被告再支付原告
    六十一萬零四百七十元。
二、依系爭訂購合約內容觀之，原告對被告之請求權應為自動扶梯設備商品之代價請
    求權，依民法第一百二十七條第八款規定，其請求權時效為自可行使時起算二年
    。原告另依系爭工程合約向被告行使之請求權應為承攬人之報酬請求權，依民法
    第一百二十七條第七款規定，其請求權時效亦為二年。而由原告於八十八年十一
    月十八日向本院聲請對被告核發支付命令之內容觀之，原告對被告所主張之請求
    權時效應早於該聲請日期即已起算，則距原告提起本件訴訟之日即九十二年三月
    七日，已逾三年，故原告前揭請求權均已超過法定二年時效而消滅，被告依民法
    第一百二十七條第七、八款及第一百四十四條第一項之規定拒絕給付。
參、證據：提出影本台灣台北地方法院九十年度訴字第一一五八號和解筆錄、本院八
    十八年度促字第四一三０八號支付命令、支付命令聲請狀各一件為證。
丙、本院依職權向台灣台北地方法院調閱該院九十年度訴字第一一五八號民事卷宗。
    理    由
一、本件原告主張兩造於八十六年八月二十六日簽訂六部自動扶梯之訂購及工程合約
    書，約定訂購總價款為九百六十三萬九千元，依系爭訂購合約第四條第四項約定
    ，被告應於驗收合格給付原告尾款九十六萬三千九百元；另於系爭工程合約約定
    工程總價款為一百零七萬一千元，依系爭工程合約補充說明第九點約定被告應於
    工程完工正式驗收合格後一次付清，故原告得向被告請求之尾款及工程款共二百
    零三萬四千九百元。而原告早於九十年一月十日將系爭自動扶梯交付被告驗收完
    畢，惟被告僅依台灣台北地方法院九十年度訴字第一一五八號清償債務事件和解
    筆錄支付原告六十一萬零四百七十元，尚積欠一百四十二萬四千四百三十元仍未
    給付，為此依系爭訂購及工程合約提起本件訴訟等語。被告則以伊已陸續給付原
    告八百六十七萬五千一百元，並於台灣台北地方法院九十年度訴字第一一五八號
    清償債務事件中與原告達成和解，再支付原告六十一萬零四百七十元。依系爭訂
    購、工程合約內容，原告之請求權應為自動扶梯設備商品之代價請求權及承攬人
    之報酬請求權，應適用民法第一百二十七條第八款及第七款規定之二年短期消滅
    時間，又原告早於八十八年十一月十八日向本院聲請對被告核發支付命令，其請
    求權時效應於該聲請日期起算，距原告本件起訴日已逾三年，故被告依民法第一
    百二十七條第七、八款及第一百四十四條第一項規定得拒絕給付等語置辯。
二、原告主張兩造於八十六年八月二十六日簽訂六部自動扶梯之訂購及工程合約書，
    約定訂購總價款為九百六十三萬九千元，依系爭訂購合約第四條第四項約定，被
    告應於驗收合格給付原告尾款九十六萬三千九百元；另於系爭工程合約約定工程
    總價款為一百零七萬一千元，依系爭工程合約補充說明第九點約定被告應於工程
    完工正式驗收合格後一次付清，二項共計二百零三萬四千九百元。而原告已將系
    爭自動扶梯交付被告驗收完畢，惟被告僅依台灣台北地方法院九十年度訴字第一
    一五八號清償債務事件和解筆錄支付原告六十一萬零四百七十元，尚積欠系爭訂
    購尾款及工程款共一百四十二萬四千四百三十元未為給付之事實，業據原告提出
    訂購合約、工程合約、和解筆錄、起訴狀各一件為證，核屬相符，且經被告自認
    屬實，自堪信為真實。
三、被告雖以前開情詞，抗辯：系爭訂購尾款及工程款債權均已經過二年短期時效而
    消滅，伊得拒絕給付云云，惟已為原告所否認，主張被告係於九十年一月十日驗
    收系爭自動扶梯，且系爭二份合約乃屬買賣及承攬之混合契約，應適用十五年之
    一般時效規定等語。經查：
（一）按承攬人之報酬及其墊款，及商人所供給之商品之代價，其請求權因二年間不
      行使而消滅。又消滅時效，自請求權可行使時起算。但因請求、承認或起訴而
      中斷。時效中斷者，自中斷之事由終止時，重行起算。民法第一百二十七條第
      七款、第八款、第一百二十八條前段、第一百二十九條第一項、第一百三十七
      條第一項分別定有明文。而民法第一百二十九條第一項第二款所謂之承認，為
      義務人向請求權人表示認識其請求權存在之觀念通知，僅因債務人一方行為而
      成立，且其承認不以明示為限，默示的承認，如請求緩期清償、支付利息等，
      亦有承認之效力。有最高法院五十年台上字第二八六八號、五十一年台上字第
      一二一六號判例意旨可資參照。同院六十三年台上字第一九四八號判例更明白
      指出：「上訴人所欠被上訴人貨款六萬元既以所得佣金三千元抵償其一部分，
      自係對被上訴人為請求權存在之承認，依民法第一百二十九條第一項第二款，
      被上訴人之請求權消滅時效即因而中斷。」等語，是可知此項承認，只須依義
      務人之舉動，或其他情事足以間接推知其有承認之意思者，亦即以有可推知之
      表示行為，即足當之，無須義務人一一明示請求權人之權利內容及範圍等，故
      如債務人之一部清償或緩期清償均可視為對於全部債務之承認。
（二）經查原告主張被告係於九十年一月十日驗收系爭自動扶梯乙節，固據原告提出
      記載原告催告被告於該日會同驗收系爭自動扶梯之存證信函二件為證，被告亦
      不爭執系爭存證信函形式上之真正，惟被告既否認原告自九十年一月十日起始
      得請求被告給付系爭尾款及工程款，而系爭存證信函均係原告片面向被告催告
      驗收系爭自動扶梯之意思表示，且原告早於八十八年十一月十八日，即以其已
      依約履行系爭自動扶梯之訂購及工程合約完畢，被告仍積欠其工程款為由，向
      本院聲請對被告核發支付命令之情，亦有被告提出而原告不爭執其真正之支付
      命令聲請狀一件在卷可稽，可見原告在八十八年十一月十八日前已向被告主張
      其依系爭二件合約履行完畢，則原告顯不可能遲至九十年一月十日始通知或經
      被告驗收系爭自動扶梯，是原告主張被告係於九十年一月十日始驗收系爭自動
      扶梯云云，尚屬無據，被告辯稱：原告至遲於八十八年十一月十八日起即得請
      求伊給付系爭訂購尾款及工程款乙節，要屬可採。
（三）又查依系爭訂購合約所載，被告係僅向原告購買系爭自動扶梯設備材料，約定
      全部材料總價計九百六十三萬九千元，兩造並另簽訂另份系爭工程合約，約定
      由原告為被告施作系爭自動扶梯安裝相關工程，被告則應於工程完工正式驗收
      合格後一次付清其工程款，有系爭訂購合約及工程合約各一件存卷可按，可見
      兩造乃就系爭自動扶梯之買賣及工程施作內容分別約定，並非混合訂定於同份
      合約內，則兩造間簽訂之系爭訂購合約，核其性質應屬單純之買賣契約，兩造
      就系爭工程合約則另成立承攬契約無疑，此與一般地主與建商合建房屋，由地
      主與建商分別移轉其土地及房屋所有權予他方作為交換之土地合建契約，係同
      時具有買賣及承攬之混合契約性質尚屬不同，是原告主張系爭訂購合約及工程
      合約構成買賣及承攬之混合契約云云，尚無可採。再查系爭自動扶梯既屬動產
      ，且為原告所供給之商品，是原告得請求被告給付買賣價金及施作系爭自動扶
      梯工程款之權利，均應屬於民法第一百二十七條第七、八款規定之請求權，自
      應適用二年之短期時效，原告主張應適用十五年之一般時效期間云云，同無可
      採。
（四）復查原告至遲於八十八年十一月十八日固已得向被告請求給付系爭訂購尾款及
      工程款，惟原告於九十年三月九日以被告積欠系爭訂購尾款及工程款共二百零
      三萬四千九百元，而依系爭訂購合約及工程合約約定向台灣台北地方法院起訴
      請求被告給付，於該院九十年度訴字第一一五八號清償債務事件在同年四月十
      七日言詞辯論期日兩造當庭達成和解，被告願於同年四月二十五日前給付原告
      六十一萬零四百七十元，原告則拋棄該部分之利息請求，並撤回其餘請求之起
      訴等情，業經本院依職權調閱台灣台北地方法院九十年度訴字第一一五八號清
      償債務事件查對甚明，且有兩造提出之該案件和解筆錄一件存卷可佐，足見被
      告於九十年四月十七日與原告達成前開和解時，已含有承認原告系爭訂購尾款
      及工程款共二百零三萬四千九百元之請求權存在之觀念通知，是原告之系爭訂
      購尾款及承攬工程款請求權即因被告當時之承認而生中斷時效之效力，消滅時
      效應自該時起重新起算。又原告係於九十二年三月十一日向本院聲請對被告發
      支付命令，惟因被告異議而視為本件起訴乙節，亦有本院收文章蓋於原告之支
      付命令聲請狀在卷可稽，則算至原告提起本件訴訟時，系爭訂購尾款及工程款
      請求權自均尚未罹於二年之時效期間，是被告抗辯原告之系爭訂購尾款及工程
      款請求權均已罹於二年時效而消滅，伊得拒絕給付云云，要屬無據，堪認原告
      主張系爭訂購尾款及工程款請求權尚未因時效而消滅乙節，為屬可採。
四、再按買受人對於出賣人，有交付約定價金及受領標的物之義務。又承攬者，謂當
    事人約定，一方為他方完成一定之工作，他方俟工作完成，給付報酬之契約。報
    酬，應於工作交付時給付之，無須交付者，應於工作完成時給付之。給付有確定
    期限者，債務人自期限屆滿時起，負遲延責任。遲延之債務，以支付金錢為標的
    者，債權人得請求依法定利率計算之遲延利息，但約定利率較高者，仍從其約定
    利率。應付利息之債務，其利率未經約定，亦無法律可據者，週年利率為百分之
    五。民法第三百六十七條、第四百九十條第一項、五百零五條、第二百二十九條
    第一項、第二百三十三條第一項及第二百零三條分別定有明文。經查被告向原告
    購買系爭自動扶梯，並委託原告為其施作安裝系爭扶梯之工程，原告均已依約交
    付及安裝完成，被告自應依約給付系爭買賣尾款及工程報酬，否則應負給付遲延
    之責任，且被告不得主張時效抗辯拒絕其給付，惟被告迄今仍有一百四十二萬四
    千四百三十元之款項未為給付，均如前述，從而原告依據系爭訂購及工程合約所
    成立之買賣及承攬之法律關係，請求被告給付系爭訂購尾款及工程款共一百四十
    二萬四千四百三十元，及自支付命令繕本送達之翌日即九十二年四月三日起至清
    償日止，按年息百分之五計算之法定遲延利息，核屬正當，應予准許。
五、兩造均陳明願供擔保，請准宣告或免為假執行，經核均合於法律規定，爰分別酌
    定相當擔保金額，併准許之。
據上論結，本件原告之訴為有理由，依民事訴訟法第七十八條、第三百九十條第二項
、第三百九十二條第二項，判決如主文。
中      華      民      國    九十二    年     十二     月      一      日
                                臺灣桃園地方法院民事第二庭
~B法      官  林雯娟
右為正本係照原本作成
如對本判決上訴，須於判決送達後廿日內向本院提出上訴狀
中      華      民      國    九十二    年     十一     月     十八     日
~B法院書記官  林韡婷


司法院資訊處製作；財團法人民間司法改革基金會備份。
